【裁判字號】    99,訴,144
【裁判日期】    990128
【裁判案由】    偽造文書等
【裁判全文】
臺灣板橋地方法院刑事判決               99年度訴字第144號
公  訴  人  臺灣板橋地方法院檢察署檢察官
被      告  甲○○
上列被告因偽造文書等案件，經檢察官提起公訴（98年度偵字第
31997 號），被告於準備程序中對被訴之事實為有罪陳述，本院
合議庭裁定由受命法官獨任行簡式審判程序，並判決如下：
    主    文
甲○○共同行使偽造公文書，足以生損害於公眾及他人，處有期
徒刑壹年。扣案如附表所示之物均沒收。
    事    實
一、甲○○於民國98年間，經由報紙求職廣告與某真實姓名年籍
    不詳、綽號「小胖」之成年男子結識，進而得知「小胖」係
    與另一真實姓名年籍不詳之成年男子（下稱甲男），謀議利
    用一般人不熟悉檢察機關偵辦刑事案件流程之弱點，倘以電
    話佯稱為檢察機關公務員，並於見面後出示偽造檢察機關公
    文書、職員證件等物後，一般人多會信以為真，因而依從指
    示交付錢財之心理，共擬依此合組詐欺集團行騙，詎甲○○
    雖知此情，為貪圖該集團所應允給付詐取款項百分之一之利
    益，竟仍加入該詐欺集團，與其等共同基於意圖為自己不法
    所有之詐欺取財、行使偽造公文書、行使偽造特種文書及僭
    行公務員職權之犯意聯絡，推由該詐欺集團內某成員，於不
    詳時、地偽造「臺灣省法務部監管科朱崇益書記官識別證」
    1 張、「台北地方法院地檢署監管科」及「臺灣臺北地方法
    院檢察署偵查卷宗」等2 紙公文書，並由「小胖」於98年11
    月18日某時，在竹南火車站與甲○○碰面，甲○○當場交付
    其所有之照片1 張，由「小胖」將該照片黏貼於偽造之「臺
    灣省法務部監管科朱崇益書記官識別證」上後，再將前開偽
    造之公文書、公印，及NOKIA 廠牌行動電話2 支（含000000
    0000號、0000000000號SIM 卡2 張）等物一併交付予甲○○
    ，相約以該行動電話為聯絡之工具，並要求其等候電話指示
    ，嗣於翌日12時許，由該詐騙集團成員冒以「刑事組」名義
    撥打電話予乙○，向乙○佯稱其身分遭犯罪集團冒用，且金
    融帳戶被盜用作為洗錢工具，故帳戶將遭凍結，需配合將新
    臺幣90萬元交出代為保管云云，並約定於同日15時許，在臺
    北縣鶯歌鎮○○路○ 段60號之永豐銀行交付款項，然為乙○
    察覺有異，報警處理，警員隨即派員於取款地點埋伏，至同
    日15時許，因詐騙集團成員「甲男」以電話指示甲○○單獨
    前往上開相約地點，甲○○到場後向乙○出示上開偽造之朱
    崇益識別證佯裝係法務部人員而行使之，以取信於乙○，足
    生損害於法務部、臺灣臺北地方法院檢察署執行公務之正確
    性及乙○、朱崇益本人，惟遭埋伏之警員於此時當場逮捕查
    獲，始未得逞，另經警在甲○○身上扣得如附表所示之物，
    而查悉上情。
二、案經乙○訴由臺北縣政府警察局三峽分局報告臺灣板橋地方
    法院檢察署檢察官偵查後起訴。
    理    由
一、按本件被告甲○○所犯係死刑、無期徒刑、最輕本刑為3 年
    以上有期徒刑以外之罪，其於準備程序就前揭被訴事實為有
    罪之陳述，經受命法官告知簡式審判程序之旨，並聽取其與
    公訴人意見後，本院認無不得或不宜改依簡式審判程序進行
    之處，爰依刑事訴訟法第273 條之1 第1 項、第284 條之1
    ，裁定本件由受命法官獨任進行簡式審判程序，合先敘明。
二、前揭事實業據被告於警詢、偵查及本院審理中均供承不諱，
    核與證人乙○於警詢及偵查中所為之證述相符，並有行動電
    話0000000000號、0000000000號門號之雙向通聯紀錄、扣案
    物品照片4 張附卷可稽，並有如附表所示之偽造公文書、識
    別證、公印及行動電話等物品扣案可資佐證，足認被告上開
    不利於己之自白與事實相符。被告冒充法務部之公務員朱崇
    益僭行職權，並持上開偽造之朱崇益識別證等物對乙○行騙
    ，自足以生損害於乙○、朱崇益本人，及法務部、臺灣臺北
    地方法院檢察署職務執行之正確性。據此，本案事證明確，
    被告犯行堪以認定。
三、論罪科刑及沒收：
  (一)按刑法所謂公印，係指公署或公務員職務上所用之印信而言
    ，又所謂公印或公印文，係專指表示公署或公務員資格而言
    ，即俗稱大印與小官印及其印文，最高法院著有22年上字第
    1904號及69年臺上字第693 號判例可資參照；另公印文之形
    式凡符合印信條例規定之要件而製頒，無論為印、關防、職
    章、圖記，如足以表示其為公務主體之同一性者，均屬之；
    再者，公文書係指公務員職務上製作之文書，刑法第10 條
    第3 項定有明文，而刑法上偽造文書罪，係著重於保護公共
    信用之法益，即使該偽造文書所載名義製作人實無其人，而
    社會上一般人仍有誤信其為真正文書之危險，仍難阻卻犯罪
    之成立（最高法院54年度臺上字第1404號判例意旨參照）；
    茲本案偽造之「台灣台北地方法院地檢署監管科」、「臺灣
    台北地方法院檢察署偵查卷宗」文書各1 紙，其上偽造之「
    臺灣省臺北地檢署印」印文，因係表示公務機關之印信，自
    屬公印文，而該冒用公署名義所偽造之該等文書，因蓋有偽
    造之「臺灣省臺北地檢署印」公印文，顯足以使一般人誤信
    其為公務員職務上所製作之真正文書之危險，自屬偽造之公
    文書無訛。是核被告所為，係犯刑法第158 條第1 項之僭行
    公務員職權罪、刑法第216 條、第211 條、第212 條之行使
    偽造公文書罪、行使偽造特種文書罪及同法第339 條第3項
    、第1 項詐欺取財未遂罪。其與「小胖」、「甲男」等詐騙
    集團成員間，就上開犯行間有犯意聯絡及行為分擔，皆應論
    以共同正犯。被告及其共犯偽造公文書後加以行使，其偽造
    公印、公印文均係偽造公文書之階段行為，又偽造公文書之
    低度行為應為行使偽造公文書之高度行為所吸收，均不另論
    罪。被告偽造識別證此一服務證書後加以行使，其偽造之低
    度行為應為行使偽造服務證書之高度行為所吸收，亦不另論
    罪。被告與其共犯著手詐欺行為之實行而不遂，此部分為未
    遂犯。被告冒充公務員僭行其職權並以持偽造公文書、偽造
    服務證書之方式向被害人乙○詐欺取財，其僭行公務員職權
    、行使偽造公文書及特種文書之行為乃屬其詐術行為之一部
    ，是被告係以一行為觸犯上開僭行公務員職權、行使偽造公
    文書、行使偽造特種文書及詐欺取財未遂罪，為想像競合犯
    ，應依刑法第55條之規定從一重依行使偽造公文書罪處斷。
  (二)爰審酌被告不思循合法途徑賺取錢財，竟貪圖詐欺集團應允
    提供之不法利益，為詐欺集團所吸收，利用一般民眾欠缺法
    律專業知識之弱點，率爾以偽造公文書及冒充公務員之方式
    遂行其等詐騙行為，造成政府機關執行職務時公信力之減損
    ，及人民財產上損失之風險，手段卑劣，惡性非輕，惟念及
    被告於偵審中始終坦承犯行，且本件犯罪之角色分工上，較
    諸綽號「小胖」等人而言，參與程度較低，並斟酌其除本件
    犯行外，並無其他前科紀錄，有臺灣高等法院被告前案紀錄
    表1 份附卷可考，素行尚佳，兼衡其犯罪之動機、手段及智
    識程度等一切情狀，量處如主文所示之刑；末查，被告固未
    有其他前科紀錄，已如前述，然斟酌被告此次行使偽造公文
    書等犯行，對犯罪偵查機關之威信危害甚鉅，且於犯後亦未
    獲取告訴人諒解，是認不宜准予緩刑，附此敘明。
  (三)扣案偽造之「臺灣省臺北地檢署印」公印1 枚，不問屬於犯
    人與否，應依刑法第219 條規定宣告沒收；扣案「台灣台北
    地方法院地檢署監管科」、「臺灣台北地方法院檢察署偵查
    卷宗」公文各1 紙、「臺灣省法務部監管科朱崇益書記官」
    識別證1 枚、行動電話2 支（分別含門號：0000000000號、
    0000000000號通話晶片各1 張）等物，係共同正犯「小胖」
    等詐欺集團成員所有，供被告為本件犯行所用之物，爰依刑
    法第38條第1 項第2 款規定宣告沒收；又上開扣案如附表編
    號2 所示偽造之公文書2 紙，既經本院宣告沒收，其上偽造
    之「臺灣省臺北地檢署印」之公印文，自無再依刑法第219
    條規定諭知沒收之必要，併予敘明。
據上論斷，應依刑事訴訟法第273 條之1 第1 項、第299 條第1
項前段，刑法第28條、第25條第2 項、第216 條、第211 條、第
212 條、第158 條第1 項、第339 條第3 項、第1 項、第55條、
第219 條、第38條第1 項第2 款，刑法施行法第1 條之1 ，判決
如主文。
本案經檢察官陳旭華到庭執行職務。
中    華    民    國    99    年     1    月    28    日
                  刑事第十庭  法  官  鄭凱文
以上判決正本證明與原本無異。
如不服本判決應於收受本判決後10日內向本院提出上訴書狀，並
應敘述具體理由，如未敘述上訴理由者，應於上訴期間屆滿後20
日內補提理由書狀於本院（均須按他造當事人之人數附繕本）「
切勿逕送上級法院」。
                              書記官  陳筱惠
中    華    民    國    99    年    1     月    28    日
附表：
┌──┬────────────────┬───┐
│編號│  應沒收之物                    │數  量│
├──┼────────────────┼───┤
│ 1  │偽造之「臺灣省臺北地檢署印」公印│1 枚  │
├──┼────────────────┼───┤
│ 2  │「台灣台北地方法院地檢署監管科」│2 紙  │
│    │、「臺灣台北地方法院檢察署偵查卷│      │
│    │宗」公文                        │      │
├──┼────────────────┼───┤
│ 3  │「臺灣省法務部監管科朱崇益書記官│1 張  │
│    │識別證」（含其上甲○○照片1 張）│      │
├──┼────────────────┼───┤
│ 4  │Nokia 廠牌行動電話（分別含門號：│2 支  │
│    │0000000000號、0000000000號通話晶│      │
│    │片各壹枚）                      │      │
└──┴────────────────┴───┘
附錄本案論罪科刑法條全文：
中華民國刑法第158條
（僭行公務員職權罪）
冒充公務員而行使其職權者，處 3 年以下有期徒刑、拘役或 5
百元以下罰金。
冒充外國公務員而行使其職權者，亦同。
中華民國刑法第211 條
（偽造變造公文書罪）
偽造、變造公文書，足以生損害於公眾或他人者，處1 年以上7
年以下有期徒刑。
中華民國刑法第212 條
（偽造變造特種文書罪）
偽造、變造護照、旅券、免許證、特許證及關於品行、能力服務
或其他相類之證書、介紹書，足以生損害於公眾或他人者，處1
年以下有期徒刑、拘役或3 百元以下罰金。
中華民國刑法第216 條
（行使偽造變造或登載不實之文書罪）
行使第210 條至第215 條之文書者，依偽造、變造文書或登載不
實事項或使登載不實事項之規定處斷。
中華民國刑法第339 條
（普通詐欺罪）
意圖為自己或第三人不法之所有，以詐術使人將本人或第三人之
物交付者，處5 年以下有期徒刑、拘役或科或併科1 千元以下罰
金。
以前項方法得財產上不法之利益或使第三人得之者，亦同。
前二項之未遂犯罰之。

司法院資訊處製作；財團法人民間司法改革基金會備份。
